臺灣高等法院臺中分院民事判決　九十三年度上易字第二二二號
　　　上　訴　人　彰化縣雲林鎮農會
　　　法定代理人　乙○○
　　　訴訟代理人　甲○○
　　　被　上訴人　台灣土地銀行股份有限公司
　　　法定代理人　張義權
　　　訴訟代理人　丙○○
　　　　　　　　　丁○○
右當事人間請求確認債權存在事件，上訴人對於中華民國九十三年五月五日臺灣南投
地方法院九十二年度訴字第七五七號號第一審判決提起上訴，本院於九十三年七月二
十七日言詞辯論終結，判決如左：
　　　主　　　文
上訴駁回。
第二審訴訟費用由上訴人負擔。
　　　事實及理由
壹、程序方面：
    被上訴人原法定代理人呂桔誠於民國（下同）九十三年六月二十八日卸任董事長
　　職務，改由張義權繼任，並提出財政部函影本二份為證，業經被上訴人之法定代
　　理人張義權聲明承受訴訟，依法應予准許，合先敘明。
貳、實體方面：
一、上訴人起訴主張：第三人游忠儒向伊借款新台幣（下同）五千萬元未清償，伊乃
    向臺灣彰化地方法院（下稱彰化地院）聲請假扣押游忠儒對被上訴人之存款債權
    （聲請案號為九十二年度裁全字第二八三四號、執行案號為九十二年度執字第一
    一三五號），彰化地院並囑託原法院於九十二年九月三日以九十二年度執全忠助
    字第三八號核發執行命令，扣押游忠儒在被上訴人處之存款債權，詎被上訴人於
    收受扣押命令後，竟以其另對游忠儒未到期之借款債權，主張抵銷，違反民法第
    三百四十條之規定，爰依強制執行法第一百二十條規定提起本件訴訟等情，求為
    確認第三人游忠儒對被上訴人新台幣（下同）六十七萬二千六百零八元之存款債
    權存在之判決。
二、被上訴人則以：伊雖於九十二年九月五日收受原法院九十二年度執全忠助字第三
    八號執行命令，然因游忠儒於該扣押命令到達伊前已對伊負有債務，伊依法行使
    抵銷權，並無不合等語，資為抗辯。
三、本件上訴人主張，訴外人游忠勳邀游忠儒為連帶債務人向伊借款新台幣（下同）
    五千萬元未清償，伊於九十二年八月二十日向彰化地院聲請對游忠儒之財產為假
    扣押裁定，上訴人乃於同年月二十九日向該法院民事執行處聲請假扣押執行，扣
    押游忠儒在被上訴人之存款及利息，經該法院囑託原法院執行，原法院並於九十
    二年九月三日發執行命令，被上訴人於同年九月五日收受該執行命令，扣得游忠
    儒在被上訴人處共有支票存款六十七萬二千四百零六元，及活期儲蓄存款二百零
    二元，合計六十七萬二千六百零八元等語，為被上訴人所不爭執，並經本院調取
    臺灣彰化地方法院九十二年度執全字第一一三五號、九十二年度裁全字第二八三
    四號、原法院九十二年度執助忠字第三八號假扣押強制執行等卷查閱屬實，此部
    分，堪信上訴人之主張為真實。
四、惟上訴人主張，原法院扣押之訴外人游忠儒支票存款六十七萬二千四百零六元、
    活期儲蓄存款二百零二元，依最高法院民刑庭總會五十七年三月十二日總會決議
    ，在存戶終止其與銀錢業所訂之支票往來契約前，銀錢業對該存戶並無返還存款
    之義務，故被上訴人依民法第三百三十四條規定主張與其存戶游忠儒之債務抵銷
    ，依法不合等語；被上訴人辯稱，伊已與游忠儒之債權係扣押前已存在，依約游
    忠儒如受法院強制執行或扣押時已視為到期，且伊已終止與游忠儒間之消費寄託
    關係，故自得主張抵銷等語，經查：
(一)、訴外人游忠儒曾於九十年六月一日向被上訴人借款二百四十萬元尚未清償之事實
    ，為兩造不爭執，並有被上訴人提出之借據、授信約定書影本各一份為證，依該
    授信約定書第六條第四款規定，立約人（即游忠儒）有「受強制執行或假扣押、
    假處分或其他保全處分，致貴行（即被上訴人）有不能受償之虞者。」，視為全
    部到期，依此約定，游忠儒向被上訴人之上開借貸，於被上訴人收受原法院之執
    行命令而認游忠儒有到期不履行之虞時，其清償期即視為到期，為此，上訴人對
    游忠儒到期能履行之積極事實既未舉證證明，則被上訴人依上開約定，主張該二
    百四十萬元借款應視為屆期等語，應為可採，即被上訴人依上開約定，對游忠儒
    尚未履行之二百四十萬元本息債務得為全部請求。
(二)、按受債權扣押命令之第三債務人，於扣押後始對其債權人取得債權者，不得以其
    所取得之債權與受扣押之債權為抵銷，為民法第三百四十條所明定，依此項規定
    ，則執行法院之禁止命令並不影響第三債務人以扣押時或扣押以前其債權人取得
    之債權，與受扣押之債權為抵銷，即使執行法院之禁止命令送達時，主動債權猶
    未屆清償期，甚且後於被動債權屆至者亦然。即第三債務人，非在被動債權之受
    扣押後，才對債權人（即被動債權人）取得債權，則可不問主動債權及被動債權
    清償之先後，只要已達到抵銷之適狀時，即使被動債權受扣押後，亦得以主動債
    權對受扣押後之被動債權主張抵銷。又扣押命令僅在禁止債務人不得對受扣押標
    的為處分行為，並不禁止第三人與債務人間借貸契約之法律關係，本件游忠儒之
    受託寄存之財產（存款）既受扣押，足見其顯有不履行之虞，被上訴人乃於九十
    二年十一月二十六日終止其與游忠儒間之消費寄託及委任契約關係，而上訴人對
    被上訴人之上開終止契約，亦不爭執。基此，被上訴人與游忠儒之消費寄託及委
    託關係既經終止，被上訴人本應將游忠儒所寄託之存款返還予游忠儒或予以扣押
    暫存，惟被上訴人對游忠儒於原法院九十二年度執全助忠字第三八號執行命令核
    發前既已有二百四十萬元之本息債權存在，依上開規定，則被上訴人自得以其債
    權對系爭存款主張抵銷。是上訴人主張游忠儒之債權經扣押時，被上訴人之債權
    未到期，其抵銷不合法云云，為不可採。
五、綜上所述，本件上訴人主張，為不足採，被上訴人抗辯，尚屬可信。是則上訴人
    執此主張確認游忠儒對被上訴人六十七萬二千六百零八元之存款債權存在云云，
    自屬無據，不應准許。原審為上訴人敗訴之判決，依法並無不合。上訴意旨指摘
    原判決不當，求予廢棄改判，為無理由，應予駁回。
六、據上論結，本件上訴為無理由，依民事訴訟法第四百四十九條第一項、第七十八
    條，判決如主文。
中　　　華　　　民　　　國　　九十三　　年　　　八　　　月　　　十　　　日
~B1民事第七庭審判長法　官　朱　樑
~B2　　　　　　　　法　官　陳賢慧
~B3　　　　　　　　法　官　盧江陽
右為正本係照原本作成。
不得上訴。
~B 　 　　　　　　書記官　康孝慈
中　　　華　　　民　　　國　　九十三　　年　　　八　　　月　　 十一　　 日
                                                                        Ｂ
